臺灣苗栗地方法院刑事判決　　　　　　　　　　　　九十一年度簡上字第一二八號
　　上　訴　人　丙○○
　　即　被　告
右上訴人因背信案件，不服台灣苗栗地方法院苗栗簡易庭九十一年度苗簡字第九四七
號中華民國九十一年十月二十九日第一審簡易判決（聲請案號：台灣苗栗地方法院檢
察署九十一年度偵字第二六九八號），提起上訴，及檢察官移送併辦（台灣苗栗地方
法院檢察署九十二年度偵字第一六六一號），本院判決如左：
    主  文
上訴駁回。
    事實及理由
一、本案經本院審理結果，認第一審簡易判決認事用法及量刑均無不當，應予維持，
    並引用第一審判決書記載之事實、證據及理由（如附件）。
二、被告丙○○上訴意旨略以：告訴人乙○○所有車號ＲＶ─九二六號拖吊車，加入
    伊經營之全區拖吊股份有限公司（以下簡稱全區拖吊公司）車輛拖吊業務後，登
    記在伊公司之名義下，依協議及公司規定該車係公司股東成員之一，所收之費用
    係文宣管理費，並非是靠行費，伊公司如有業務交給各股東拖吊時，均有分紅百
    分之三給司機，因此該車應屬伊公司股東之一；於民國（下同）八十九年中旬間
    ，伊公司因遇到困境及路權問題，一時無法處理，為顧全大局及其他多數股東之
    權益，伊才依公司協議書第三十一條規定，不得已將車號ＲＶ─九二六號車及其
    他三輛車輛，以替換方式，替換以前在合迪公司辦理動產抵押設定之車輛，但替
    換車輛絕無貸款新台幣（下同）一百二十五萬元，伊及公司確未有拿到任何款項
    云云。經查：
（一）被告丙○○未經告訴人乙○○同意，擅自將告訴人乙○○所有靠行之車號ＲＶ
      ─九二六號拖吊車設定動產抵押予合迪股份有限公司（下稱合迪公司，起訴書
      誤載為和迪公司，應予以更正）等情，除據告訴人乙○○於警詢時及檢察官偵
      查中指訴綦詳外，證人即合迪公司職員丁○○亦到院證述：被告有辦二台車之
      分期買賣融資，被告因沒有錢清償，我們要他提供其他等值的車輛擔保，所以
      被告就提供前述四輛車擔保，被告跟我們說是全區的車輛，因為全區公司就擔
      保的車輛無法清償，我們就以存證信函要全區公司、保證人清償全部價款，如
      無法繳，就交回車輛，因沒有交回車輛，我們就去取回車輛，該四台車我們取
      回ＲＶ─九二六、ＲＳ─五七二及ＲＳ─四二三號車，車號ＢＨ─三九二這台
      車沒有取回，我們取回車輛，會留電話號碼、公司地址在地上，乙○○打電話
      給我們，才知道該車實際上是乙○○靠行全區的名下等語明確（參見本院九十
      二年七月十七日訊問筆錄第五頁至第七頁）。另告訴人乙○○以證人身分於九
      十二年四月三日到院證述：「（問：是否有一台車子ＲＶ─九二六號拖吊車？
      ）有。˙˙˙。」、「（問：花多少錢買的？）七十幾萬元。」˙˙˙「（問
      ：該車當初買的時候，登記情形？）名字掛全區拖吊公司。」、「車子是廖本
      來的，拖吊車跟計程車一樣，需要靠行。」、「（問：買了該拖吊車後，有辦
      何手續？）沒有辦手續，只有打電話通知丙○○，車子由我接手，行費、稅金
      、燃料費都是從我這邊支出。」、「（問：丙○○接到電話後如何回應？）他
      說好，我靠他行時，所有資料都不需要再變動。」、「（問：行費、稅金、燃
      料費如何繳納？）靠行費一千五百元，燃料稅、稅金大概一年二萬多。」、「
      （問：如何繳納？）匯錢上去給全區公司。」、「（問：靠行費一千五百元，
      是每個月？）是。」、「（問：他會給你單子，還是你直接繳納？）由全區公
      司給我們收據，說有收到款項。那也不算是收據，有寫金額，蓋全區公司的章
      。」、「（問：繳稅如何繳？）單子會寄到全區公司，全區公司再寄給我，我
      才去繳。」、「（問：˙˙˙買該拖吊車後，有無按月繳靠行費、按年繳稅金
      ？）有。（庭呈聲明書，上面記載丙○○聲明本件車輛是屬於乙○○所有，閱
      後當庭發還）」˙˙˙˙「八十七年買的。」、「（問：買該車，是買中古車
      ？）是。該車是一九九一年出廠的。」、「（問：靠行在全區公司，實際上所
      有權人是你？）對。」、「（問：九十年七月間，該車有被法院執行強制取回
      ，是否知道？）知道，早上我起床，我要出車，準備工作，才知道車子被取走
      ，地上有寫合迪公司的電話，我想我沒有貸款，為何會扣我車，我打電話過去
      問，合迪公司說，是車行老闆把我的車拿去貸款，沒有繳納，才被吊走。」、
      「（問：丙○○拿你的車去貸款，有無經過你同意？）沒有，我不知道。」、
      「（問：你是否為全區公司股東？）不是。我只是靠行的成員。」、「（問：
      後來，這件事如何解決？）我有寫壹張和解單給他，我一定要把車子過戶到鉅
      峰公司，後來我靠行在順益公司。」、「（問：他有無賠你錢？）從車子被吊
      九十年八月，到九十二年三月十八日過戶到我的名下，我有要求丙○○欠稅的
      部分繳掉，他有把欠稅的部分繳掉，他要求我把十萬、二十萬元的本票還給他
      。」、「（問：從你車子被取走後，何時將車子拿回來？）一直到丙○○把二
      十萬元匯到合迪公司，我再把一萬元的發票費用繳給合迪公司，合迪公司才把
      車子還給我。」、「（問：把你車子取走到你拿回車子多久時間？）約六、七
      個月。」、「（問：這段期間，該車登記何人的？）我臨時請了一張鉅峰企業
      社函，去向合迪公司買了這台車。」、「（問：花了多少錢？）二十萬元。」
      、「（問：你說的二十萬元，是之前你稱被告匯到合迪公司的二十萬元？）是
      。」、「（問：後來你用鉅峰企業社的名義，向合迪公司買了這台車，但是由
      被告付二十萬元？）是。」、「（問：你用鉅峰企業社買這台車後，你就開始
      執業？）是。」、「（問：實際上，你是否六、七個月無法工作？）是。」、
      「（問：這段期間，你損失多少？）如果照市面上行情，我們一天工作六千元
      ，公會規定是七千元，但是根據丙○○的承諾書，他承諾每日支付三千元。」
      、「（問：根據承諾書，承諾在九十年八月二十六日交付一台車輛，有無交付
      給你？）沒有。」、「（問：這段期間，你無法工作的損失，被告有無賠償給
      你？）沒有。」、「我們是靠行的，據我所知，有好幾部車都是這樣，沒有像
      我有承諾書，沒辦法告他，全省只有我能告他，我是他的行腳，他有權利保護
      我們，不能隨便拿車子去貸款，在我沒辦法執行工作的六、七個月，我的客戶
      都跑光了，無形中，客戶的流失，比這種損失更大。」、「（問：該期間，有
      無去找工作？）沒有，沒有心情找。」、「（問：你平均壹個月，營業收入多
      少？）約十五萬元，扣掉油錢、保養費等，剩約七、八萬元。我因客戶流失，
      壹個月營業額大概只有七、八萬元，損失一半。」˙˙˙「（問：在你靠行時
      ，有無承諾給全區公司，可以自由處分或設定動產抵押？）沒有。」等語明確
      （參見本院九十二年四月三日訊問筆錄）。復於九十三年二月十九日到院證述
      ：「（提示九十年度發查字第三四Ｏ六號卷第十頁明細表，問：是被告親手交
      給你，還是寄給你？）寄給我。」、「（問：是匯款到造橋農會被告的帳戶？
      ）是。」、「（問：何時拿給你？）寄下來的。」、「（問：你的證件有哪些
      放在公司？）只有給我壹張行照，其他都放在公司。」、「（問：行照是正本
      還是影本？）正本。」、「（問：你們靠行契約如何約定？）每個月給他二千
      元靠行費，其它有需要支援，才叫我們去拖吊。我只有吊過一次而已。」、「
      （問：為何要靠行被告公司？）我前手就靠行在被告公司。」、「（問：為什
      麼要靠行？）高公局規定，每個公司要有十部車的規模，才能上高速公路營業
      。」、「（問：被告說這二千元，是廣告費，你的理解是廣告費嗎？有做何廣
      告？）沒有打廣告啊。」、「（問：所以，是你們個人靠行於有十部車以上規
      模的公司才能營業的靠行費？）是。」、「（問：所有的費用，他寄過來，你
      就去繳？）是。」、「（問：你有加入工會嗎？）沒有。如果要加入工會，要
      職業大貨車，以前我們在跑，是自用大貨車，沒有要求我們加入工會。」、「
      （問：被告說他們跟你們簽約，你們都同意他們這麼做？）沒有。」等語明確
      （參見本院九十三年二月十九日審判筆錄第十五頁至第十八頁）。
（二）被告丙○○雖提出一份協定書聲稱告訴人乙○○有同意伊設定動產抵押云云乙
      節，然被告丙○○於九十二年三月六日庭呈之協定書，僅是一份空白協定書，
      上面未有告訴人乙○○與被告丙○○約定之隻字片語，被告丙○○竟持開份空
      白協定書向本院諉稱：已獲得告訴人乙○○同意云云，矇蔽法院之意圖，昭然
      若揭！又告訴人乙○○上開拖吊車經合迪公司向法院聲請強制執行後，被告丙○○於九十年八月十四日簽下承諾書記載：「乙○○（以下簡稱甲方）、全區
      拖吊（限）公司負責人丙○○（以下簡稱乙方），因車輛：廠牌國瑞，排氣量
      六七二八西西，車牌ＲＶ─九二六號遭乙方『自行』質押借貸，造成甲方無法
      執行業務損失利益。因此乙方承諾於九十年八月二十六日前，另交付與ＲＶ─
      九二六號同型車輛一輛予甲方。另甲方無法執行業務期間，自九十年八月三日
      至九十年八月二十六日，每日損失金額三千元整，一併由乙方支付，˙˙˙。
      」等語，及同日所簽立之另一份聲明書上面記載：「乙○○（以下簡稱甲方）
      、全區拖吊（限）公司負責人丙○○（以下簡稱乙方）。甲方所有車輛：廠牌
      國瑞，˙˙˙˙，排氣量六七二八西西，˙˙˙˙，牌照號碼ＲＶ─九二六車
      輛壹輛。於八十八年三月間『靠行』於乙方公司，期間靠行費用及其雜項費用
      每月一千五百元整，均按時繳款且無與乙方有任何借貸、質押、買賣之情事！
      特此聲明該車之所有權為甲方所有。˙˙˙˙。」，被告丙○○另於九十年九
      月十日所簽下之切結書上面記載：「甲方丙○○與乙方乙○○約定於九十年九
      月十二日前至台中合迪公司付款贖回車號ＲＶ─九二六號車輛乙部金額二十萬
      元正，恐口說無憑特此證明。˙˙˙」，並有被告丙○○於九十年八月十四日
      及九十年九月十日，簽下面額各為四十萬元及十萬元之商業本票各一紙，交給
      告訴人乙○○收執在卷足憑（以上分別參見台灣高雄地方法院檢察署九十一年
      度他字第四二三號其他卷宗第五頁至第七頁、台灣高雄地方法院檢察署九十年
      度發查字第三四０六號其他卷宗第六頁）。從被告丙○○簽下之上開承諾書等
      資料以觀，倘被告丙○○曾獲得告訴人乙○○之同意或授權，告訴人乙○○何
      以不知其拖吊車遭被告丙○○設定動產抵押？被告丙○○又何必簽下切結書、
      承諾書、聲明書及商業本票給告訴人乙○○收執，以安撫告訴人乙○○？
（三）全區拖吊公司於八十八年十二月間之股東成員計有：董事長丙○○，董事陳足
      妹、許光榮，股東許淑惠、羅見菁等人，有經濟部中部辦公室九十二年三月十
      二日經（九二）中辦三字第０九二三０八七二五六０號函附全區拖吊公司設立
      及歷次變更登記表影本乙份在卷足憑。告訴人乙○○既非全區拖吊公司之股東
      ，則該公司盈虧情形如何，自與告訴人乙○○無關，被告丙○○竟向本院辯稱
      ：伊如此作為係為公司利益著想，伊如果沒有這樣做，其他股東權益會受損云
      云，全是一派胡言，根本不值得一駁！又汽車運輸業所稱之「靠行」係指汽車
      所有人為達營業之目的，將汽車所有權移轉於車行，應屬信託行為一種，車行
      即為其受託人（最高法院七十二年度台上字第三五二四號判決要旨參照）。本
      案告訴人乙○○將上開拖吊車靠行在全區拖吊公司，每月繳納一千五百元之靠
      行費用，被告丙○○自行解釋為「文宣管理費」，認為告訴人乙○○亦是該公
      司之股東成員，全區公司對該部拖吊車當然有權設定動產抵押，更是企圖指鹿
      為馬，亦無足取！
（四）綜上所述，被告丙○○之上訴，並無理由，應予駁回。
三、至台灣苗栗地方法院檢察署九十二年度偵字第一六六一號移送併辦意旨略以：被
    告丙○○係全區拖吊公司之負責人，明知車號ＲＷ─五三八號自用大貨車（救濟
    車）之實際所有權人為甲○○，在高速公路營運拖吊車業務，而於八十五年間靠
    行在全區拖吊公司，並以全區公司之名義登記，甲○○並按月繳交全區拖吊公司
    靠行費用二千元，詎丙○○未經甲○○之同意，竟違背其任務，於不詳時、地，
    以上開貨車向合迪公司設定動產抵押，嗣因全區拖吊公司積欠貸款未償，合迪公
    司乃於九十年十月間依法取回上開車輛，致生損害於甲○○，因認被告丙○○亦
    犯有刑法第三百四十二條第一項之背信罪嫌乙節。惟查：被告丙○○未經甲○○
    同意，將甲○○靠行在全區拖吊公司之車號ＲＷ─五三八號拖吊車，於八十八年
    九月八日設定動產抵押予合迪公司，因而造成甲○○受有相當之損害，固迭據甲○○於偵、審中陳述甚詳外，並有動產抵押設定登記申請書、動產抵押合約書等
    在卷足參，被告丙○○亦不否認該動產抵押係其設定，然因本案被告丙○○未經
    告訴人乙○○同意，設定動產抵押予合迪公司之日期，係在八十九年六月十七日
    ，而併案部分被告丙○○未經甲○○同意，設定動產抵押予合迪公司之日期，則
    係在八十八年九月八日，前後相距達九月多，時間並非緊接，且檢察官在本院審
    理中詢問被告丙○○，有關八十八年九月八日將甲○○之拖吊車設定動產抵押時
    ，有無把其他車輛拿去設定，被告丙○○回答稱：沒有等語，檢察官進一步再詢
    問被告丙○○，何時決定把乙○○的車輛拿去設定動產抵押，被告丙○○回答稱
    ：八十九年六月等語（參見本院九十三年二月十九日審判筆錄第二十七頁、第二
    十八頁），堪認被告丙○○前後二次設定動產抵押之行為，應係犯意各別，而非
    基於概括之犯意，故檢察官移送本院併辦部分，與起訴部分無從發生連續犯之裁
    判上一罪關係，應退回台灣苗栗地方法院檢察署另行起訴，附此敘明。
據上論斷，應依刑事訴訟法第四百五十五條之一第一項、第三項、第三百七十三條、
第三百六十八條，判決如主文。
本案經檢察官林映姿到庭執行職務。
中      華      民      國      九十三      年　    三 　   月    四    日
　                              台灣苗栗地方法院刑事第一庭
                                    審判長法  官  郭 千 黛
                                          法  官  姚 銘 鴻
                                          法  官  柳 章 峰
右正本證明與原本無異。
不得上訴。
                                          書記官  歐 明 秀
中      華      民      國      九十三      年　    三 　   月    四    日
